臺灣高等法院民事判決
110年度上字第910號
上  訴  人  戊○○  
            已○○  
兼 上一 人
法定代理人  甲○○  
共      同
訴訟代理人  吳忠德律師
被 上訴 人  豐古有限公司

兼  
法定代理人  梁福麟  
共      同
訴訟代理人  陳玉玲律師
複 代理 人  郭哲宇律師
上列當事人間請求損害賠償事件，上訴人對於中華民國110年6月
11日臺灣士林地方法院108年度重訴字第493號第一審判決提起上
訴，本院於111年5月24日言詞辯論終結，判決如下：
    主      文
原判決關於駁回上訴人後開第二項之訴部分，及該部分假執行之
聲請，暨該訴訟費用（除確定部分外）之裁判均廢棄。
被上訴人豐古有限公司、乙○○應連帶給付上訴人戊○○新臺幣貳佰
肆拾萬元、上訴人甲○○新臺幣壹佰零伍萬元、上訴人已○○新臺幣
壹佰捌拾伍萬元，及均自民國一○九年一月三日起至清償日止，
按週年利率百分之五計算之利息。
其餘上訴駁回。
第一審（除確定部分外）、第二審訴訟費用，由被上訴人豐古有
限公司、乙○○連帶負擔百分之九十，餘由上訴人甲○○、已○○各負
擔百分之五。
本判決所命給付部分，於上訴人戊○○、甲○○、已○○各以新臺幣捌
拾萬元、新臺幣參拾伍萬元、新臺幣陸拾壹萬陸仟柒佰元為被上
訴人豐古有限公司、乙○○供擔保後，得為假執行；但被上訴人豐
古有限公司、乙○○如依序各以新臺幣貳佰肆拾萬元、新臺幣壹佰
零伍萬元、新臺幣壹佰捌拾伍萬元為上訴人戊○○、甲○○、已○○預
供擔保後，得免為假執行。
    事實及理由
壹、程序方面：
一、按當事人喪失訴訟能力或法定代理人死亡或其代理權消滅者
    ，訴訟程序在有法定代理人或取得訴訟能力之本人承受其訴
    訟以前當然停止；上開法條所定之承受訴訟人，於得為承受
    時，應即為承受之聲明，民事訴訟法第170條、第175條第1
    項分別定有明文。次按解散之公司除因合併、分割或破產而
    解散外，應行清算；解散之公司，於清算範圍內，視為尚未
    解散；有限公司之清算，以全體股東為清算人，但本法或章
    程另有規定或經股東決議另選清算人者，不在此限；公司之
    清算人，在執行職務範圍內，為公司負責人，公司法第24條
    、第25條、第113條準用第79條、第8條第2項分別定有明文
    。查本件被上訴人豐古有限公司（下稱豐古公司）之法定代
    理人原為被上訴人乙○○（下稱其姓名，與豐古公司合稱被上
    訴人），嗣於民國109年12月8日經全體股東同意自同日起解
    散，並選任乙○○為清算人（見本院卷一第303頁），迄今尚
    未清算完結，並據乙○○具狀聲明承受訴訟（見本院卷一第42
    9至431頁），核與上開規定相符，應予准許。
二、次按當事人對於第一審判決不服之程度，及應如何廢棄或變
    更之聲明，依民事訴訟法第438條第1項第3款，雖應表明於
    上訴狀，然其聲明之範圍，至第二審言詞辯論終結時為止，
    得擴張或變更之，此觀民事訴訟法第二審程序未設與第473
    條第1項相同之規定即明（最高法院30年渝抗字第66號判例
    、96年度台抗字第155號裁定意旨參照）。查本件上訴人戊○
    ○、甲○○、已○○（下分別稱其姓名，合稱上訴人）在原審係
    一部請求被上訴人應連帶給付戊○○、甲○○、已○○各新臺幣（
    下同）400萬元、200萬元、200萬元本息（見原審卷二第273
    、274頁），經原審判決上訴人全部敗訴後，上訴人原聲明
    廢棄改判被上訴人應連帶給付戊○○、甲○○、已○○各200萬元
    、100萬元、100萬元本息（見本院卷一第21頁）；嗣於本院
    審理中擴張、減縮其上訴範圍，最後聲明請求被上訴人應連
    帶給付戊○○、甲○○、已○○各240萬元、150萬元、200萬元本
    息（見本院卷二第116、190、191頁），核屬上訴聲明之擴
    張，應予准許。
三、又按在第二審不變更訴訟標的，而補充或更正事實上或法律
    上之陳述者，非為訴之變更或追加，民事訴訟法第463條、
    第256條定有明文。查戊○○於原審係主張伊因本件火災事故
    而支出其女即被害人庚○○、辛○○之喪葬費417,171元（見原
    審卷一第14頁），惟僅一部請求40萬元（見本院卷一第83頁
    ）；嗣於本院審理中，戊○○表示伊關於上開喪葬費用之主張
    中有部分金額實為醫療費支出（辛○○部分為911元、庚○○部
    分為1,596元，見原審卷一第41、42頁），僅一部請求各350
    元（見本院卷二第13頁），並更正將醫療費與喪葬費分列項
    目而各別主張（合計仍一部請求40萬元未予變更，見本院卷
    二第13、92頁）。經核上訴人所為，係屬補充、更正其於原
    審所為之事實上及法律上之陳述，非屬訴之變更、追加，揆
    諸前開說明，並無不合，亦應予准許。
貳、實體方面：
一、上訴人主張：門牌號碼臺北市○○區○○路00000號1、2樓（下
    分別稱系爭房屋1、2樓，合稱系爭房屋）係違章建築之鐵皮
    房屋，而乙○○前於93年5月1日代表豐古公司向訴外人戊○○承
    租系爭房屋1樓經營汽車修護業務，為實際使用人，依建築
    法第77條第1項規定，負有維護系爭房屋1樓電力或消防等安
    全設備之義務。詎乙○○疏未注意定期維修電路管線、汰換老
    舊室內配線，明知天花板有漏水或動物走動情形，卻未查看
    室內配線有無破損或老舊而須更換，且於屋內停放多輛汽車
    及堆放大量可燃物，亦未規劃防火區作間隔，更非法在系爭
    房屋2樓外牆掛設載有「豐古汽車」字樣之廣告招牌（下稱
    系爭招牌）致堵塞房間窗戶，又於108年8月12日結束營業離
    開時未關閉總電源，致系爭房屋1樓南面靠中央一帶之辦公
    室，於108年8月13日凌晨4時40分許，因電氣因素（室內配
    線短路）引燃周邊可燃物而起火，並延燒至系爭房屋2樓，
    造成居住在系爭房屋2樓房間之被害人庚○○、辛○○（下合稱
    被害人）逃生不及，均因吸入濃煙嗆傷及灼燒傷引起呼吸性
    休克，於同日上午8時5分許死亡（下稱系爭火災事故）。而
    戊○○為被害人之父，甲○○、已○○分別為辛○○之夫、未成年女
    兒，因系爭火災事故致受有醫藥費、喪葬費、扶養費及精神
    慰撫金等損害；乙○○為系爭房屋1樓之實際使用人，負有於
    結束營業後關閉總電源及定期檢修、維護電路管線、室內配
    線安全之義務，並違反保護他人之法律即建築法第77條第1
    項規定而設置系爭招牌，更於屋內停放多輛汽車及堆放大量
    可燃物等危險工作，伊自得依民法第184條第1項前段、第2
    項及第191條之3等規定，擇一請求乙○○負賠償責任；豐古公
    司本身亦違法設置系爭招牌，並經營危險性工作，伊亦得依
    民法第184條第2項及第191條之3等規定，擇一請求豐古公司
    負賠償責任；又乙○○為豐古公司之負責人，因執行職務之過
    失而致伊受有損害，豐古公司自應依民法第28條規定與乙○○
    連帶負賠償責任，且豐古公司與乙○○之行為對於被害人之死
    亡結果均有關連性，亦應依民法第185條規定連帶賠償伊之
    損害。爰依民法第184條第1項前段、第2項、第191條之3、
    第28條、第185條等規定，一部請求被上訴人應連帶給付戊○
    ○、甲○○、已○○各400萬元、200萬、200萬元（請求項目及金
    額各如附表「一審一部起訴金額」欄所示），及均自起訴狀
    繕本送達翌日起至清償日止，按週年利率5%計算之利息。（
    原審判決上訴人全部敗訴，上訴人不服提起上訴）。並於本
    院上訴聲明：㈠原判決關於駁回上訴人後開第㈡項之訴部分，
    及該部分假執行之聲請均廢棄；㈡上開廢棄部分，被上訴人
    應連帶給付戊○○、甲○○、已○○各240萬元、150萬元、200萬
    元（請求項目及金額各如附表「二審一部上訴金額」欄所示
    ），及均自起訴狀繕本送達翌日起至清償日止，按週年利率
    5%計算之利息；㈢願供擔保請准宣告假執行。
二、被上訴人則以：系爭房屋1樓原係訴外人戊○○所有，後出售
    移轉為訴外人弘道實業有限公司（下稱弘道公司）所有，並
    由其負責人即戊○○代表弘道公司簽約出租予豐古公司，依民
    法第423條、第429條第1項及租賃契約第9條第1項等規定，
    均應由出租人戊○○或弘道公司負擔維護電力或消防等安全設
    備之義務，並非伊之義務；而依火災鑑定結果，僅能認定系
    爭火災事故之發生與室內配線設置不良致絕緣被覆損傷有關
    ，而室內配線為戊○○出資建造系爭房屋時所設置，伊於承租
    期間並未作過任何變動，且於發覺天花板有漏水等異狀時亦
    已通知戊○○處理，並無任何怠於通知之情；伊經營汽車修護
    業務已保持工作區乾淨安全及維持通道暢順，並非從事危險
    工作，自無依民法第191條之3規定負賠償責任之理。伊乃於
    93年間徵得戊○○之同意而設置系爭招牌，斯時系爭房屋無人
    入住，而北面外牆尚有設置其他窗戶開口，伊無從預見事後
    將有人入住於系爭招牌所在之房間，且從未有人要求伊遷移
    系爭招牌，伊自無可責性；況系爭招牌與房屋外牆及窗戶之
    間尚存有一定間距，並非完全平貼封閉，被害人死亡原因並
    非逃生通道受阻，又被害人乃誤認屋外有歹徒欲非法闖入，
    並聽從110專線接聽人員指示緊閉房門，未曾嘗試經由窗戶
    對外逃生，其等之死亡自與伊設置系爭招牌行為間並無相當
    因果關係。再系爭房屋為鐵皮構造，僅能供倉儲及辦公室使
    用，本不適合人員居住，戊○○與被害人於入住系爭房屋2樓
    後任意隔間及自行從總開關拉設室內配線、裝設多台高耗電
    量之電器使用，且將臥室設置於遭系爭招牌遮蔽窗戶之房間
    ，而未曾通知伊拆除，被害人並於事故發生時選擇緊閉門窗
    等錯誤逃生方法以致死亡，就系爭火災事故發生顯與有過失
    ，應有民法第217條過失相抵之適用。如認伊應負賠償責任
    ，惟甲○○與已○○實際居住於屏東縣地區，不能依臺北市平均
    消費水準計算其扶養費損害金額；甲○○在已○○成年前亦應負
    擔扶養義務1/2，且甲○○並無不能維持生活而有受配偶辛○○
    扶養之必要，自不得向伊請求賠償扶養費之損害；又上訴人
    請求之精神慰撫金均屬過高，應予酌減等語，資為抗辯。並
    於本院答辯聲明：㈠上訴駁回；㈡如受不利之判決，願供擔保
    請准宣告免為假執行。
三、上訴人主張：乙○○於系爭火災事故發生時為豐古公司之負責
    人，豐古公司自93年5月起承租系爭房屋1樓作為經營汽車修
    護業務之用，嗣並設置系爭招牌；而系爭房屋於108年8月13
    日凌晨4時40分許，因電氣因素（室內配線短路）引燃周邊
    可燃物而起火燃燒，造成身處系爭房屋2樓房間內之被害人
    均因吸入濃煙嗆傷及灼燒傷引起呼吸性休克，而於同日8時5
    分死亡；乙○○因此遭臺灣士林地方檢察署（下稱士林地檢署
    ）檢察官以109年度偵字第8285號起訴其涉犯刑法失火罪及
    過失致死罪在案（下稱另案過失致死刑事案），現由臺灣士
    林地方法院審理中；又戊○○為被害人之父，甲○○為辛○○之配
    偶，已○○為甲○○與辛○○所生之未成年子女等情，業據提出系
    爭房屋火災報導、士林地檢署相驗屍體證明書、臺北市政府
    消防局（下稱北市消防局）火災調查資料、戶籍謄本、北市
    消防局火災原因調查鑑定書、士林地檢署起訴書等件影本為
    憑（見原審卷一第18至36、66至293頁、原審卷二第296至30
    2頁），堪信為真。 
四、至於上訴人主張乙○○為系爭房屋1樓實際使用人及豐古公司
    負責人，疏未注意定期維護或更換屋內配線，復於豐古公司
    營業時間過後未將總電源關閉，因電源線路被覆劣化，造成
    過熱、短路，引燃周邊可燃物而引起系爭火災事故；且被上
    訴人設置系爭招牌遮蔽系爭房屋2樓房間窗戶，影響火災濃
    煙排出及被害人逃生，並於屋內停放多輛汽車及堆放大量可
    燃物，亦未規劃防火區作間隔，使火勢擴大產生大量濃煙不
    易排出，致被害人吸入大量濃煙而窒息死亡，爰依侵權行為
    之法律關係，請求被上訴人負連帶賠償責任等情，為被上訴
    人所否認，並以前揭情詞置辯。經查：
　㈠關於系爭火災事故之起火戶、起火處及起火原因：
　　經查，本件火災造成系爭房屋全棟及相鄰之臺北市○○區○○路
    000號1至4樓頂加蓋房屋等受熱不等程度燒燬；於事發後，
    北市消防局所屬人員曾數度至現場勘查，並訪談相鄰之235
    號房屋多名住戶（即訴外人藍家妤、許竣瑋、王天生）、及
    乙○○、戊○○、戊○○、豐古公司員工（即訴外人陳木田）等關
    係人後，再綜合現場燃燒後狀況、證物鑑定結果、上開訪談
    關係人所述及鄰近監視器畫面等情，發現火災現場以靠東南
    側完全燒失最為嚴重，顯示火勢係由系爭房屋1樓往2樓延燒
    後再往其他居室延燒，另參酌民眾電話報案之內容，乃陳稱
    看到豐古汽車不斷有濃煙冒出，煙是從招牌（豐古汽車）下
    方雨遮棚下面竄出等語，益徵乃系爭房屋1樓為最先起火，
    該戶為起火戶；又系爭房屋1樓辦公室木條、木板、電冰箱
    、電視櫃、鐵皮牆及層架等物品均以靠南側受燒失較嚴重，
    顯示火勢係由辦公室南面往北面延燒、南面中間鋼架一帶火
    勢較為猛烈，故研判系爭房屋1樓辦公室南面靠中間一帶為
    起火處；再系爭房屋鐵捲門係由消防人員於搶救時破壞，無
    外人侵入跡象，於起火處附近清理後未發現遭潑灑易燃性液
    體燃燒痕跡，亦未發現蚊香、燈燭等微小火源殘骸，另起火
    處下方燒毀物經採樣鑑析後，未檢出常見易燃性液體，經調
    閱監視器畫面，於火災發生前未發現有人進出，而排除遺留
    火種（含未熄煙蒂及使用薰香、蚊香致起火燃燒）、外人侵
    入引火及自殺之可能性；最後參酌乙○○受訪時表示系爭房屋
    常有漏水現象及天花板偶爾有貓隻出入等語，顯示天花板內
    室內配線絕緣體披覆有劣化可能，再勘查辦公室南面牆東側
    有1個受燒毀插座，經檢視插座係供延長線及飲水機之用，
    經清理起火處地面發現受燒熔斷之延長線電源線及室內配線
    ，並採集送內政部消防署鑑定，結果為實心線（室內配線）
    標示熔痕2-A依巨觀及微觀特徵與導線短路所造成之通電痕
    相同，顯示火災發生時室內配線為通電狀態，現場配電盤已
    嚴重燒毀，綜合分析與研判認定起火原因以電氣因素（室內
    配線短路）引燃周邊可燃物致起火燃燒之可能性較大，此有
    北市消防局火災原因調查鑑定書在卷可稽（下稱系爭鑑定報
    告，見原審卷一第66至293頁）。本院認北市消防局既於系
    爭火災事故發生後不久即派員至火災現場勘查、蒐證（第1
    次勘查時間為108年8月13日凌晨5時15分至晚間6時），並參
    酌上開鄰近住戶及各該關係人之說法，及綜合火災現場燃燒
    痕跡、火流延燒方向、燒損情形，並以科學方法分析，憑其
    專業意見就系爭火災事故發生原因所為之鑑定，以排除法則
    研判起火原因，尚無違我國實務上對於火災鑑定之通常方法
    及慣例，應無不可信之處，則上訴人主張系爭火災事故之起
    火戶及起火點為系爭房屋1樓辦公室南面靠中間一帶，起火
    原因為電氣因素（室內配線短路）引燃周邊可燃物致起火燃
    燒等情，自堪採信。　
　㈡上訴人依民法第184條第1項前段、第2項及第191條之3等規定
    ，擇一請求乙○○負賠償責任，是否有理？上訴人依民法第18
    4條第2項及第191條之3等規定，擇一請求豐古公司負賠償責
    任，是否有理？
　⒈按因故意或過失，不法侵害他人之權利者，負損害賠償責任
    ，民法第184條第1項前段定有明文。是侵權行為之成立，須
    行為人因故意過失不法侵害他人權利，亦即行為人須具備歸
    責性、違法性，並不法行為與損害間有相當因果關係。又所
    謂過失，係指行為人雖非故意，但按其情節，應注意、能注
    意而不注意，或對於侵權行為之事實，雖預見其發生，而確
    信其不發生者而言。次按違反保護他人之法律，致生損害於
    他人者，負賠償責任。但能證明其行為無過失者，不在此限
    ，民法第184條第2項亦定有明文。依此規定，凡違反以保護
    他人權益為目的之法律，致生損害於他人，即推定為有過失
    ；若損害與違反保護他人法律之行為間有相當因果關係，即
    應負損害賠償責任。加害人如主張其無過失，應由加害人舉
    證證明，以減輕被害人之舉證責任，此為舉證責任倒置（轉
    換）原則，同時擴大保護客體之範圍兼及於權利以外之利益
    。再按建築物所有權人、使用人應維護建築物合法使用與其
    構造及設備安全，建築法第77條第1項定有明文，而建築物
    構造及設備之安全與否，除攸關該建築物所有權人及使用人
    之生命、身體、財產等安全及權利外，亦同樣影響相鄰建物
    及其使用者之安全及權利，該規定自屬民法第184條第2項所
    指保護他人之法律。而所謂「維護建築物合法使用」，係指
    維護建築物不得供為逾越法規許可用途以外之使用，所謂「
    維護建築物合法構造及設備安全」，係指維護該建築物合乎
    法律或行政命令規定應具備之安全構造及安全設備。
　⒉經查：　
　⑴關於乙○○部分：
　①查系爭房屋起火原因係電氣因素（室內配線短路）引燃周邊
    可燃物致起火燃燒所致，業如前述。而一般電氣因素引起火
    災之原因主要有短路、漏電及過載等可能性，惟依系爭鑑定
    報告檢視事發現場起火點並未發現有大量用電之情形，故可
    排除因用電過載造成火災之可能性；再依內政部消防署函覆
    關於系爭鑑定報告疑義之內容，略以：致災電線為室內配線
    …系爭房屋所使用之電源係由235號2樓電表處拉接，並未經
    由臺灣電力公司新增設用電申請審核程序設置獨立電表，故
    無法確認其電氣線路設置符合「用戶用電設備裝置規則」規
    範事項…依乙○○談話筆錄，屋內天花板因常有漏水現象，偶
    爾有貓咪在天花板上面跑來跑去，有時候天花板會掉下來等
    語，可知天花板內室內配線設置環境不良，電線絕緣披覆較
    易產生劣化、損傷的可能…至於是否有使用不當情形，並無
    足夠跡證做此判斷等語（見原審卷二第66、67頁），顯然本
    件無法排除短路、漏電等電氣因素引起火災之可能性。
　②又電線絕緣破壞、保管或使用不當、蟲吃鼠咬均有可能造成
    短路、漏電之結果。參以北市消防局火災調查科人員即證人
    林如瑩於另案過失致死刑事案偵查中證稱：伊有參與本件火
    災現場調查，起火應該是從室內配線開始，也就是現場的天
    花板上方及木板牆後方的室內配線開始起火，然後一路延燒
    到木板牆、插座及延長線…室內配線老化或破損都有可能導
    致短路，另外根據乙○○陳述天花板有貓走動及漏水，也有可
    能造成配線破損…之前台電的室內裝修法律有規範，伊記得
    當時的規範是建議15至20年為配線使用年限…一般伊會建議
    使用者要主動注意配線的狀況，例如室內燈光閃爍時就代表
    配線老化導致電源不穩定，例如本案有天花板漏水或是貓咪
    在天花板走動的情況，電線的披覆都有可能提早破損或老化
    ，此時房屋使用者應該主動查看，或請房東查看…只要是在
    通電的情況，而且電線的披覆有破損，就會導致電線內的銅
    線相接觸，就會短路，短路就會有火花，進一步導致周圍的
    易燃物燃燒等語（見原審卷二第138至140頁）；且同為北市
    消防局火災調查科人員即證人丁○○亦於另案過失致死刑事案
    偵查中證稱：貓隻也有可能因為好奇用爪子去抓電線，造成
    披覆破損，如果又有漏水的情況，就會增加電線短路的風險
    ，因為有可能銅線沒有相接觸，但因為漏水經由水的導電而
    短路等語（見原審卷二第140頁），由上開證人林如瑩、丁○
    ○另案過失致死刑事案證述內容，均可知漏水或動物啃咬等
    情事均可能造成房屋室內配線披覆破損，且電線披覆如有破
    損者，只要在通電情況下，將導致電線內的銅線相接觸而短
    路並產生火花，更將進一步引燃周圍的易燃物而起火。
　③審諸乙○○擔任豐古公司之負責人，雖由豐古公司之法人名義
    承租系爭房屋1樓經營汽車修護業務（見原審卷一第313至32
    0頁），惟法人僅為擬制之人格，其負責人乙○○乃實際支配
    使用人無疑，對於屋內之電器、室內線路及電線等附屬設備
    自負有管理、維護義務甚明，以確保建築物及上開設備之安
    全。而系爭房屋自外觀即可察知為鐵皮構造之違章建築（見
    本院卷一第147頁），既非經主管機關審閱建築圖說發給建
    造執照、使用執照之合法建物，則其建築及接電方法自難以
    推定符合建築法規防火防災之基本需求，此應為乙○○使用系
    爭房屋1樓時所可得知悉，自應較使用一般合法建物之人更
    加注意用電安全；且被上訴人不爭執自93年起開始承租系爭
    房屋1樓使用（見本院卷一第118頁），顯能知悉該房屋之建
    造年份距離系爭火災事故發生時已屬老舊，又乙○○自承原本
    在零件室有配置1個電表，據伊所知電表是從隔壁235號的樓
    梯間接續過來等語（見原審卷一第119頁)，益徵系爭房屋之
    配電設置乃起造人戊○○便宜行事所為，而非經由專業人員依
    建築法規所設計、佈線，此既為乙○○使用時所明知，乙○○就
    該房屋及附屬設備之使用及維護，自應注意其用電線路是否
    已不符使用需要之負荷，或有老化、裂損之跡象，而避免超
    荷使用或應定期檢視、維修及更換線路，以確保用電安全、
    避免火災意外之發生。況乙○○自承伊為萬能工專二專畢業，
    曾任TOYOTA國都汽車修護廠接待專員，於93年至108年間成
    立豐古公司經營汽車修護業務等情（見本院卷二第83頁），
    故依其學經歷及智識經驗，應能知悉若房屋有漏水或動物出
    沒情形，將使電線披覆容易破損，又於通電情況下，更將導
    致電線內的銅線相接觸而短路，並產生火花引燃物品而造成
    火災之可能性存在，即應注意室內配線之絕緣材質是否線路
    老舊、防止遭動物囓咬或其他因素導致線路絕緣破壞，以避
    免發生短路或漏電等電氣因素引燃之危險，詎其明知系爭房
    屋1樓常有漏水且偶爾有貓咪在天花板出沒，甚至天花板曾
    掉下來之事實（見原審卷一第119頁），此將容易導致室內
    配線披覆破損之用電危險，自應更新電線設備，或定期檢查
    ，或至少採取於豐古公司營業時間結束後關閉屋內總電源之
    適當措施，以防阻於屋內無人在場時，電線線路仍處於通電
    狀態，產生短路、冒出火花致引燃附近物品之風險，以降低
    或避免火災危險發生之可能性，始可謂其對於系爭房屋1樓
    之管理維護已盡相當之注意義務；然乙○○疏未注意該房屋之
    維護管理，致室內配線於通電狀態中短路引燃周邊可燃物，
    因而自系爭房屋1樓辦公室南面靠中間一帶起火，更延燒至
    系爭房屋2樓區域，自屬依其情節應注意而不注意之過失且
    違反建築法第77條第1條保護他人之法律；又其行為與被害
    人因居住於系爭房屋2樓，於火災事發時吸入濃煙嗆傷及灼
    燒傷引起呼吸性休克而死亡之結果間具有相當因果關係，是
    上訴人依民法第184條第1項前段、第2項規定，請求乙○○負
    損害賠償責任，自屬有據。而上訴人就此依民法第184條第1
    項前段、第2項規定為請求既屬有理，則渠等另依民法第191
    條之3規定，乃基於重疊合併為單一聲明，即無再予論述之
    必要，併此敘明。　
　④乙○○雖辯稱伊僅為承租人豐古公司之負責人，依民法第423條
    、第429條第1項及租賃契約等規定，均應由出租人戊○○或弘
    道公司負擔維護電力或消防等安全設備之義務，且伊於發覺
    天花板有漏水等異狀時亦已通知戊○○處理，並未怠於通知等
    情。惟查，建築法第77條第1項已明定建築物使用人應有維
    護建築物設備安全之義務，此項規定並未將承租人排除在外
    ，而民法第423條、第429條第1項及租賃契約等規定均在分
    配承租人與出租人內部間之權利義務關係，與建築法第77條
    第1項規定建築物使用人應避免使用過程中因未妥善維護設
    備安全，造成自己及鄰近第三人受有損害之兼具保護他人權
    益立法目的有別，乙○○自不能將維護房屋設備安全一事全數
    推託至出租人身上，而脫免其依建築法第77條第1項規定應
    負之使用人維護房屋設備安全責任；又乙○○於使用系爭房屋
    1樓之過程中，已知悉天花板有漏水及動物經過、甚至天花
    板曾經掉下來等情事，業如前述，參以系爭房屋為違建、年
    份老舊且配電係自隔壁235號接電過來等情，應得預見其使
    用之系爭房屋1樓室內配線披覆有破損之情，卻僅曾於108年
    4月12日、同年6月30日通知戊○○：「藍董，我辦公室旁的小
    房間在漏水」、「漏水，辦公室門口旁邊」等語（見原審卷
    一第440頁、原審卷二第142頁)，未見其詢問、要求戊○○一
    併檢查室內配線是否因此受損，如有受損並應更換安全之配
    線，仍繼續使用此等短路、漏電風險極高之室內配線經營汽
    車修護業務，並於豐古公司營業結束後未關閉總電源，使整
    個線路仍屬通電狀態，終致電流短路引燃周邊可燃物而發生
    系爭火災事故，自難謂已盡善良管理人注意義務而屬不可歸
    責，是乙○○此部分所辯，難認可採。　　　　
　⑵關於豐古公司部分：
　①經查，豐古公司自承係於93年間徵得戊○○之同意而設置系爭
    招牌（見本院卷二第165頁），自為系爭招牌之設置人及所
    有權人；而對照系爭招牌所懸掛之位置（見本院卷一第357
    頁下方照片），即為被害人於事發當時所居住之房間窗戶外
    （見本院卷一第206頁），且其大小及位置已完全遮蔽窗戶
    。
　②觀諸北市消防局石牌分隊小隊長即證人甲○○於本院證稱：伊
    是該次火災現場初期指揮官，伊從1樓看過去是整片的看板
    ，看板整個擋住，無法發現那邊有窗戶，所以沒有從死者倒
    臥房間的窗戶直接進入救火及搜救…第一時間一定會想辦法
    在每個窗戶試著架梯子進去看有無人員受困等語（見本院卷
    一第467頁）；再北市消防局第四大隊副隊長即證人丙○○於
    本院證稱：伊是該次火災場指揮官，伊從外面沒有看到死者
    倒臥房間有窗戶，伊一定會從看的到的窗戶架梯進去搜救…
    只要比較靠近119說的受困位置，有窗戶且適合架梯的話，
    伊都會盡量嘗試看看…如果一開始就知道有上2樓的室內梯，
    伊就該處及窗戶部分幾乎同時都會嘗試架梯搜救等語（見本
    院卷一第470、472、473頁），是依上開現場消防救災人員
    之證述，可知於火災救災實務上，消防人員第一時間通常是
    從建築物門戶開口處及外部可見之窗戶處嘗試架梯搜救受困
    人員，足見於發生火災等危險事故時，房屋門戶及窗戶不但
    為受困人員逃生之第一選擇，亦為救災人員現場擬定搜救方
    向之優先作法，故房屋門戶及窗戶等開口處是否維持暢通，
    攸關整棟建築物所在人員生命安全至極，自不得任意以物品
    或招牌、廣告物等予以遮蔽、堵塞。
　③按本法所稱建築物，為定著於土地上或地面下具有頂蓋、樑
    柱或牆壁，供個人或公眾使用之構造物或雜項工作物；本法
    所稱雜項工作物，為…招牌廣告、樹立廣告…等。建築法第4
    、7條定有明文。再依建築技術規則建築設計施工編第147條
    規定，設置於建築物外牆之廣告招牌不得堵塞該規則規定設
    置之各種開口及妨礙消防車輛之通行。以上規定旨在住宅發
    生火災時，容易有迅速延燒波及鄰戶之風險，避免廣告物封
    閉或堵塞緊急出入口及日照採光通風開口而影響人員逃生，
    以保護他人及維護公共安全，為保護他人之法律甚明，是豐
    古公司於設置系爭招牌時，自應注意及此，無論系爭房屋2
    樓房間是否有人居住使用，均不得以招牌或廣告物予以遮蔽
    或堵塞窗戶。又證人丙○○證稱鐵皮導熱速度很快，且隔間都
    是易燃材料，通常火勢很大，就會伴隨大量濃煙等語（見本
    院卷一第473頁），而系爭招牌所在之房間（即被害人於系
    爭火災事故發生時所身處之房間）乃面臨明德路口（見本院
    卷一第147頁），從形式上觀之尚無消防車輛、救災器具及
    人員出入不易之問題，如無系爭招牌遮蔽、堵塞窗戶，被害
    人於事發時仍能打開窗戶排散濃煙，消防人員亦能第一時間
    嘗試經由該窗戶架梯破窗搜救，以爭取被害人生還機會，惟
    本件係因被害人身處之房間窗戶外有系爭招牌遮蔽，以致消
    防人員無從知悉該處牆面有窗戶，因而從別處分多線搜救均
    無結果，最後被害人因吸入濃煙嗆傷及灼燒傷引起呼吸性休
    克而死亡，堪認豐古公司設置系爭招牌遮蔽窗戶，與被害人
    無法利用窗戶逃生與維持空氣交換，消防人員難以盡早搜救
    ，導致被害人最終吸入過多濃煙而休克死亡間有相當因果關
    係。豐古公司未能舉證證明其設置系爭招牌業已遵守上揭建
    築法規並無過失之情事，自應依民法第184條第2項規定負侵
    權行為損害賠償責任。而法人既藉由其組織活動，追求並獲
    取利益，復具分散風險之能力，理應自己負擔其組織活動所
    生之損害賠償責任，認其有適用民法第184條規定，負自己
    之侵權行為責任，俾符公平，此有最高法院108年度台上字
    第2035號判決意旨可資參照，是上訴人依民法第184條第2項
    規定，請求豐古公司應對其負侵權行為損害賠償之責，自屬
    有據，應予准許。又上訴人就此依民法第184條第2項規定為
    請求既屬有理，則渠等另依民法第191條之3之規定，乃基於
    重疊合併為單一聲明，即無再予論述之必要，併此敘明。
　㈢上訴人依民法第28條、第185條等規定，請求被上訴人負連帶
    賠償責任，是否有理？　
　　按數人共同不法侵害他人之權利者，連帶負損害賠償責任。
    不能知其中孰為加害人者亦同。造意人及幫助人，視為共同
    行為人。民法第185條明文規定，而數人因共同過失不法侵
    害他人之權利者，依法應負連帶賠償責任，苟各行為人之過
    失均為其所生損害之共同原因，即所謂行為關連共同，亦足
    以成立共同侵權行為。承前所述，上訴人依民法第184條第1
    項、第2項規定，就伊因被害人於系爭火災事故死亡所生之
    損害，請求乙○○、豐古公司負損害賠償責任等情，均有理由
    ；而乙○○未妥善維護、檢修室內配線，亦未於豐古公司營業
    時間過後關閉電源總開關，致系爭房屋1樓室內配線於通電
    情況下短路引燃周邊可燃物，因而自系爭房屋1樓辦公室南
    面靠中間一帶起火，更延燒至系爭房屋2樓區域，又豐古公
    司所設置之系爭招牌遮蔽被害人所在之房間窗戶，影響火災
    濃煙排出、消防人員搜救及被害人逃生，渠2人係屬有共同
    過失之行為，致被害人因吸入濃煙嗆傷及灼燒傷引起呼吸性
    休克而死亡，均為被害人因系爭火災事故死亡之共同原因，
    應認有行為關連共同之情，則上訴人進而依民法第185條第1
    項前段規定，請求被上訴人連帶賠償伊因被害人於系爭火災
    事故死亡所受之損害，核屬有據。又上訴人就此依民法第18
    5條第1項前段規定為請求既屬有理，則渠等另依民法第28條
    之規定，乃基於重疊合併為單一聲明，即無再予論述之必要
    ，併此敘明。
　㈣關於上訴人因系爭火災事故所受損害金額部分：
　　按不法侵害他人致死者，對於支出醫療及增加生活上需要之
    費用或殯葬費之人，亦應負損害賠償責任；被害人對於第三
    人負有法定扶養義務者，加害人對於該第三人亦應負損害賠
    償責任；不法侵害他人致死者，被害人之父、母、子、女及
    配偶，雖非財產上之損害，亦得請求賠償相當之金額。民法
    第192條第1項、第2項、第194條均有明定。茲就上訴人主張
    之各項賠償是否可採，審酌判斷如下：
　⒈醫療費及喪葬費部分：
　　查戊○○主張其因被害人遭遇系爭火災事故死亡，支出醫療費
    、喪葬費合計401,807元（含辛○○喪葬費170,250元、庚○○喪
    葬費229,050元、辛○○醫藥費911元、庚○○醫藥費1,596元）
    ，且甲○○因辛○○遭遇系爭火災事故死亡另有支出喪葬費5萬
    元等情，業據提出醫療費用收據、臺北市殯葬管理處其他收
    入憑單、萬泰生命科技有限公司契約收付一覽表、統一發票
    等件影本為憑（見原審卷一第38至44頁），上情為被上訴人
    所不爭執（見本院卷二第116頁），自堪認可採。是戊○○就
    此一部請求賠償40萬元（含辛○○喪葬費170,250元、庚○○喪
    葬費229,050元、辛○○醫藥費350元、庚○○醫藥費350元）、
    甲○○請求賠償5萬元（見本院卷二第13頁），均應予列計。
    　　　
　⒉候國舜扶養費部分：
　①按夫妻互負扶養之義務，其負扶養義務之順序與直系血親卑
    親屬同，其受扶養權利之順序與直系血親尊親屬同；受扶養
    權利者，以不能維持生活而無謀生能力者為限，前項無謀生
    能力之限制，於直系血親尊親屬，不適用之，民法第1116條
    之1 條及第1117條第1項、第2項分別定有明文。又按夫妻互
    負扶養權利之順序，既與直系血親尊親屬同，自不以無謀生
    能力為必要，然仍應以不能維持生活為限。而所謂「不能維
    持生活」，係就財力而言，指無財產足以維持生活者而言；
    如能以自己之財產維持生活者，自無受扶養之權利。 
　②甲○○主張伊年滿65歲退休後至平均餘命結束為止，有受配偶
    辛○○扶養之必要，因辛○○於系爭火災事故中死亡而有扶養費
    之損害等情（見原審卷一第15頁）。經查，甲○○於108、109
    年度所得為180餘萬元、90餘萬元（含薪資、利息、股利等
    項目），名下尚有房屋2筆、土地5筆、汽車1 輛，財產總額
    為270餘萬元，此有本院依職權調取之稅務電子閘門財產所
    得調件明細表附卷可憑（見個資卷第19至28頁）；又甲○○任
    職於凱薩大飯店股份有限公司，月薪約6萬元，扣除勞健保
    等自付額後，實領約53,000元（見本院卷二第63頁）。依甲
    ○○之前揭工作情況、所得財產狀況及國民生活水準、屏東縣
    地區之消費支出（甲○○自承伊在墾丁工作，工作時間在屏東
    等語，且其名下房屋坐落於高雄及屏東地區，而行政院主計
    總處家庭收支調查108、109年度屏東縣平均每人月消費支出
    各為18,372元、19,964元，見本院卷一第461、474頁），堪
    認甲○○於65歲退休前自有穩定工作及薪資收入，而其名下房
    地除自住外，應能憑藉該等不動產另行投資生財（租賃、買
    賣等），復有利息及股利等收益（見本院個資卷）以維持基
    本生活需要，則以甲○○前揭資產總額觀之，尚難認其於年滿
    65歲退休後至平均餘命結束為止，有不能維持生活需賴配偶
    辛○○扶養之必要，且甲○○斯時已幾乎毋須負擔其女已○○扶養
    義務（甲○○為59年次、已○○為107年次，見原審卷一第34、3
    6頁，而民法第12條之成年年齡已下修為18歲，並定於112年
    1月1日施行，故於甲○○年滿65歲時，已○○已17歲，即將成年
    ），更無不能維持生活之情事，是參諸上開說明，甲○○請求
    被上訴人賠償扶養費之損害，係屬無據，應予駁回。 　
　⒊已○○扶養費部分：
　①按父母對於未成年之子女，有保護及教養之權利義務，民法
    第1084條第2項定有明文。所謂保護及教養之權利義務，包
    括扶養在內。自父母對未成年子女行使或負擔保護及教養之
    權利義務本質言，此之扶養義務應屬生活保持義務，與同法
    第1114條第1款所定直系血親相互間之扶養義務屬生活扶助
    義務尚有不同，故未成年子女請求父母扶養，自不受民法第
    1117條第1項規定之限制，即不以不能維持生活而無謀生能
    力為限（最高法院92年度台上字第219號裁判意旨參照）。
　②次按扶養之程度，應按受扶養權利者之需要，與負扶養義務
    者之經濟能力及身分定之，民法第1119條定有明文。故扶養
    費數額之多寡，亦應依此情形而為適當之酌定，且因各地方
    之社會環境及經濟狀況不同，而所得稅申報扶養親屬寬減額
    ，乃政府計算納稅義務人應納稅捐計算數額基準之一，核與
    一般家用消費支出之實情尚有差距關於扶養費之給付標準，
    不得僅以某一固定年度綜合所得稅扶養親屬寬減額或免稅額
    為其唯一之認定標準；另內政部公布歷年最低生活費用一覽
    表，係依社會救助法第4條所定用以認定低收入戶之資格予
    以社會救助之標準，而與扶養費係對無經濟能力之人給予經
    濟上必要扶助之目的、性質有違，尚難據以為計算扶養費用
    支出之依據。又扶養費用必定有支出食品飲料、衣著鞋襪、
    水電費、燃料動力、家庭器具設備、醫療保健、交通運輸、
    娛樂教育文化及雜項等消費性支出，且上開支出有部分常涉
    及家人共用部分（如水電、燃料、食品、家庭設備等各種項
    目），無法逐一取得支出憑據，乃眾所周知之事實。觀諸行
    政院主計總處針對全國各縣市家庭收支調查報告中所為平均
    每戶家庭收支之調查，乃就各種支出項目及各縣市產業結構
    、城鄉差異、貧富差異為統計調查，其消費支出項目為食品
    費、飲料費、衣著及鞋襪類、燃料及燈光、家庭及傢具設備
    、家事管理、保健及醫療、運輸及通訊（內含交通工具及通
    訊購置、交通設備使用管理費、乘交通設備之費用、其他通
    訊費）、娛樂教育及文化服務（內含旅遊費用、娛樂消遣服
    務、書報雜誌文具、娛樂器材及附屬品、教育及研究費）、
    雜項支出等項目，既已包括扶養所需之各項費用，解釋上自
    可作為計算扶養費用之參考。
　③查已○○為107年2月10日生（見原審卷一第36頁），乃辛○○之
    女，依上開規定，其父母即辛○○與甲○○於已○○滿18歲成年前
    均對之負有扶養義務（民法第12條之成年年齡已下修為18歲
    ，並定於112年1月1日施行）。又已○○主要居住及生活於屏
    東縣地區（甲○○自承伊在墾丁工作，工作時間在屏東，而已
    ○○於辛○○死後係受甲○○扶養，其主要生活區域亦應為屏東縣
    地區，見本院卷一第474頁），參考行政院主計總處家庭收
    支調查108、109年度屏東縣平均每人月消費支出各為18,372
    元、19,964元（見本院卷一第461頁），即該地區每人年平
    均消費支出為230,016元〈計算式：（18,372元＋19,964元）÷
    2×12，元以下四捨五入〉，以此作為已○○扶養費數額之計算
    基礎，應屬合理。再甲○○為已○○之父，乃其扶養義務人之一
    ，且有穩定工作及薪資收入（前已敘及甲○○扣除勞健保等自
    付額後每月實領薪資約53,000元），另名下有房屋及土地等
    數筆不動產，自無因負擔對於已○○之扶養義務而有不能維持
    自己生活情事，不得免除其義務，而應與辛○○共同負擔扶養
    義務（每人各為1/2），是已○○自辛○○於108年8月13日死亡
    時（見原審卷一第28頁）至125年2月10日滿18歲成年時，可
    請求之扶養費依霍夫曼式計算法扣除中間利息（首期給付不
    扣除中間利息）核計其金額為1,409,489元【計算方式為：(
    230,016×11.00000000+(230,016×0.00000000)×(12.0000000
    0-00.00000000))÷2=1,409,489.000000000。其中11.000000
    00為年別單利5%第16年霍夫曼累計係數，12.00000000為年
    別單利5%第17年霍夫曼累計係數，0.00000000為未滿一年部
    分折算年數之比例(181/366=0.00000000)。採四捨五入，元
    以下進位】。而已○○就此僅一部請求85萬元（見本院卷二第
    15頁），自無不許之理。
　⒋慰撫金部分：
　　按法院對於慰撫金之量定，應斟酌加害人、被害人暨其父、
    母、子、女及配偶之身分、地位、經濟狀況與加害程度及其
    他各種情況等關係以定之。而戊○○為被害人之父，甲○○、已
    ○○分別為辛○○之夫、未成年女兒，均因系爭火災事故痛失至
    親，共享天倫之期待因而落空，自堪認受有相當精神上之痛
    苦。又查戊○○為39年生（見原審卷一第34頁），於事發時已
    屆70歲高齡，原得仰賴被害人孝養之際，竟橫遭喪女之痛，
    以致白髮人送黑髮人之不幸；再甲○○係於106年間與辛○○結
    婚（見原審卷一第34頁），於未成年子女已○○107年間出生
    之際，本得與辛○○共同經營圓滿家庭，詎辛○○於108年8月間
    遭此變故身亡，致甲○○痛失愛侶；另已○○於系爭火災事故發
    生時年約1歲半，正需母愛呵護之階段，因本件事故而失所
    依恃；參以甲○○為二專畢業，現任職於凱薩飯店（見本院卷
    二第63頁），名下有薪資、利息、股利及不動產數筆（見本
    院個資卷第21至28頁），戊○○為大學畢業，現已退休（見本
    院卷二第63、64頁），名下有股利、租賃、投資等多筆所得
    （見本院個資卷第7至17頁）；而乙○○為二專畢業，前以豐
    古公司經營汽車修護業務（見本院卷二第83頁），其名下有
    股利、投資、田賦及土地等數筆財產所得（見本院個資卷第
    43至49頁），豐古公司則已於109年12月8日起解散，解散前
    之登記資本額為50萬元（見本院卷一第301、303頁）等情。
    本院審酌兩造之身分地位、經濟能力及上訴人因喪失至親所
    受之痛苦程度，暨本件事故發生原因，並佐以卷附兩造之財
    產所得調件明細表所示財產收入狀況（見本院個資卷）等一
    切情狀，認戊○○得請求之慰撫金以200萬元為適當（辛○○、
    庚○○死亡，每人各100萬元）、甲○○及已○○得請求之慰撫金
    則各以100萬元為適當。逾此範圍之請求，則屬過高，不應
    准許。　　　　
  ⒌準此，上訴人得請求被上訴人賠償之金額分別為戊○○240萬元
    （含醫療及喪葬費40萬元、慰撫金200萬元）、甲○○105萬元
    （含喪葬費5萬元、慰撫金100萬元）、已○○185萬元（含扶
    養費85萬元、慰撫金100萬元）。上訴人逾此範圍之主張，
    即屬無據，應予駁回。
  ㈤被害人及戊○○對於損害之發生或擴大，是否與有過失？應負
    之過失責任比例若干？ 　
　⒈按依民法第217條第1項規定，損害之發生或擴大，被害人與
    有過失者，法院固得減輕賠償金額或免除之，惟所謂被害人
    與有過失，須被害人之行為助成損害之發生或擴大，就結果
    之發生為共同原因之一，行為與結果有相當因果關係，始足
    當之（最高法院96年度台上字第2672號判決意旨參照）。
　⒉被上訴人辯稱系爭房屋為鐵皮構造，僅能供倉儲及辦公室使
    用，本不適合人員居住，故被害人居住於此自屬與有過失等
    情，惟單純住在違章建築內並不會產生死亡之結果，本件被
    害人之死亡乃因系爭火災事故之發生而起，自難謂被害人居
    住生活於系爭房屋2樓內就其死亡結果之發生或擴大有何助
    力或因果關係。被上訴人又辯稱被害人於入住系爭房屋2樓
    後，任意隔間及自行從總開關拉設室內配線、裝設多台高耗
    電量之電器使用，乃與有過失等情，然系爭火災事故之起火
    戶、起火點為系爭房屋1樓辦公室南面靠中間一帶，起火原
    因為電氣因素（室內配線短路）引燃周邊可燃物致起火燃燒
    ，此有系爭鑑定報告在卷可稽；而乙○○未善盡實際使用人之
    定期維護及檢修室內配線義務，於明知天花板有漏水及動物
    行走之情形下，容易使室內配線披覆層破損產生短路、漏電
    之風險，並於豐古公司結束營業後未將總電源關閉，致電流
    短路引燃附近物品而起火，且豐古公司設置之系爭招牌阻擋
    、遮蔽被害人所在房間之窗戶，致濃煙無法排出、消防人員
    救災困難等情，業如前述，可見系爭火災或其所致被害人死
    亡結果之發生，顯與被害人入住系爭房屋2樓後是否任意隔
    間、用電過量無涉（起火戶及起火點均非系爭房屋2樓），
    自難認被害人就其死亡結果之發生或擴大有何助力或因果關
    係。再本件為豐古公司自始違法將系爭招牌架設於系爭房屋
    2樓窗戶，遮蔽日照採光通風開口而影響火災發生時之排煙
    及受困之被害人逃生，自當然負有遷移至其他適當位置或拆
    除之義務，無待任何人通知之理，自不能反以被害人未告知
    拆除為由，而認被害人與有過失。至於事故發生現場為鐵皮
    建物，導熱速度快並伴隨大量濃煙，甚至證人丙○○證稱有消
    防人員在不知道2樓走道已塌陷情況下，於執行搜救勤務時
    從塌陷處掉下去等語（見本院卷一第471頁），足見火災現
    場高溫且黑暗，被害人受困後因視線不清而不敢亂走，又所
    在房間窗戶已遭系爭招牌遮蔽堵塞，無法排煙亦不能開窗逃
    生，只能聽從報案中心勤務人員電話指示而留在原地把門縫
    封起來等待救援（見本院卷二第109頁），應屬合理，尚不
    能謂被害人選擇錯誤逃生方法以致死亡而與有過失，是被上
    訴人辯稱被害人與有過失，本件應有民法第217條過失相抵
    規定之適用，非屬有據，礙難逕採。
　⒊被上訴人另辯稱戊○○擔任負責人之弘道公司為系爭房屋1樓之
    出租人，於租賃關係中未善盡修繕室內配線之義務，亦屬與
    有過失等情，而戊○○則表示乃豐古公司要求開立租金發票，
    戊○○無法提供，遂借用弘道公司名義擔任出租人並開立租金
    發票等語。經查，弘道公司（戊○○）與戊○○間就系爭房屋曾
    於104年11月間簽立2份協議書，內容均為戊○○因種種困難將
    系爭房屋暫時過戶給弘道公司，而弘道公司（戊○○）同意將
    來無條件再過戶給戊○○等語（見原審卷一第340、341頁），
    可見戊○○方為系爭房屋之所有權人，僅因私人因素暫時將稅
    籍登記移轉至弘道公司名下而已；參以被上訴人自承租金為
    戊○○配偶即訴外人劉阿茶每月到現場收取現金（見本院卷一
    第113頁），又於被上訴人發現租賃物漏水時，亦係通知戊○
    ○：「藍董，我辦公室旁的小房間在漏水」、「漏水，辦公
    室門口旁邊」等語（見原審卷一第440頁、原審卷二第142頁
    )，而非通知戊○○或弘道公司，益徵被上訴人乃明知系爭房
    屋1樓之出租人實為戊○○，而非戊○○或弘道公司，僅在取得
    租金發票之需求下而同意配合戊○○之安排，形式上與弘道公
    司簽立租賃契約，惟實質上關於租賃契約之權利義務關係仍
    存在於豐古公司（乙○○）與戊○○之間未曾改變，被上訴人始
    會將租金交予戊○○配偶劉阿茶收取，並於發現租賃物需修繕
    時通知戊○○處理，從而戊○○既非系爭房屋1樓之出租人，自
    難謂其應負修繕維護該室內配線之責，被上訴人以此辯稱戊
    ○○就系爭火災事故之發生與有過失，本件應有民法第217條
    過失相抵規定之適用，亦非有據，難以採認。 
五、綜上所陳，上訴人依民法第184條第1項、第2項及第185條第
    1項前段之規定，請求被上訴人應連帶給付戊○○240萬元、甲
    ○○105萬元、已○○185萬元，及均自起訴狀繕本送達之翌日即
    109年1月3日（見原審卷一第56、60頁）起至清償日止，按
    週年利率5%計算之利息，為有理由，應予准許；逾此範圍之
    請求，為無理由，不應准許。從而原審就上開應准許部分，
    為上訴人敗訴之判決，尚有未洽，上訴意旨指摘原判決此部
    分不當，求予廢棄改判，為有理由，爰由本院廢棄改判如主
    文第2項所示。至於上訴人之請求不應准許部分，原審為上
    訴人敗訴之判決，並駁回該部分假執行之聲請，經核並無不
    合，上訴意旨指摘原判決此部分不當，求予廢棄改判，為無
    理由，應駁回此部分之上訴。又上訴人勝訴部分，兩造均陳
    明願供擔保宣告准、免假執行，經核均無不合，爰分別酌定
    相當擔保金額准許之。　　
六、本件事證已臻明確，兩造其餘之攻擊或防禦方法及所用之證
    據，經本院斟酌後，認為均不足以影響本判決之結果，爰不
    逐一論列，附此敘明。
七、據上論結，本件上訴為一部有理由、一部無理由，依民事訴
    訟法第450條、第449條第1項、第79條、第85條第1項前段、
    第85條第2項、第463條、第390條第2項、第392條第2項，判
    決如主文。
中　　華　　民　　國　　111 　年　　6 　　月　　21　　日
                  民事第十四庭  
                        審判長法  官  蔡和憲
                              法  官  陳雯珊
                              法  官  周珮琦
正本係照原本作成。
上訴人不得上訴。
被上訴人如不服本判決且上訴利益逾150萬元，應於收受送達後2
0日內向本院提出上訴書狀，其未表明上訴理由者，應於提出上
訴後20日內向本院補提理由書狀（均須按他造當事人之人數附繕
本）上訴時應提出委任律師或具有律師資格之人之委任狀；委任
有律師資格者，另應附具律師資格證書及釋明委任人與受任人有
民事訴訟法第466 條之1第1項但書或第2項所定關係之釋明文書
影本。如委任律師提起上訴者，應一併繳納上訴審裁判費。
中　　華　　民　　國　　111 　年　　6 　　月　　21　　日
                              書記官  強梅芳
附表：（幣別：新臺幣）
上訴人 求償項目 一審一部起訴金額 二審一部上訴金額 戊○○ 醫藥費 庚○○部分350元 辛○○部分350元 庚○○部分350元。 辛○○部分350元  喪葬費 庚○○229,050元 辛○○170,250元 庚○○部分229,050元 辛○○部分170,250元  扶養費 庚○○60萬元 辛○○60萬元 未上訴  慰撫金 庚○○120萬元 辛○○120萬元 庚○○部分100萬元。 辛○○部分100萬元  小計 400萬元 240萬元 甲○○ 喪葬費 5萬元 5萬元  扶養費 95萬元 45萬元  慰撫金 100萬元 100萬元  小計 200萬元 150萬元 已○○ 喪葬費 0 0  扶養費 85萬元 85萬元  慰撫金 115萬元 115萬元  小計 200萬元 200萬元